臺灣板橋地方法院刑事判決　　　　　　　　　　　　　九十年度交易字第五一五號
　　公　訴　人　臺灣板橋地方法院檢察署檢察官
　　被　　　告　乙○○
右被告因過失傷害案件，經檢察官提起公訴（九十年度偵字第一四○二七號），本院
判決如左：
    主  文
乙○○因過失傷害人，處拘役參拾日，如易科罰金，以佰元折算壹日。
    事  實
一、乙○○於民國九十年二月二十二日（星期四）上午七時四十五分許，騎乘車號：
    ＦＺＴ─五三一號重型機車，沿臺北縣中和市○○路，往新莊方向行駛，行經同
    路與連城路交岔路口，於往土城金城路方向機車待轉區，欲直行連城路時，理應
    注意車輛行駛時，駕駛人應注意車前狀況，隨時採取必要之安全措施，依當時情
    形，又無不能注意之情事，竟疏於注意交通警察指揮手勢，貿然行駛，未加留意
    路況，隨時為停車準備，適與同一時、地，由中正路直行往中和方向行駛，為綠
    燈號誌，然路口淨空考量，尚未經交通警察手勢指揮行進，因其【甲○○】左方
    大型車輛阻隔視線，未充分注意行車狀況，騎乘車號：ＭＤＹ–九七九號重型機
    車之甲○○，發生碰撞，甲○○人車倒地，受有左腳部脛骨骨折及左膝部撞擊傷
    等之傷害。又乙○○於犯罪尚未為有偵查犯罪職權之公務員發覺前，留於現場，
    向到場員警自首而接受裁判。
二、案經甲○○訴由臺北縣政府警察局（即改制前之臺北縣警察局）中和分局移由臺
    灣板橋地方法院檢察署檢察官偵查起訴。
    理  由
一、訊據被告乙○○固坦承右開時、地發生車禍肇事致甲○○受傷之事實，並陳伊機
    車被撞等情。經查：右揭事實業據告訴人甲○○指述甚詳，核與證人丁○○、丙
    ○○【交通警察】證述情節相符。並有道路交通事故調查報告表、照片多幀，診
    斷證明書等在卷足佐。
二、按車輛行駛時，駕駛人應注意車前狀況，隨時採取必要之安全措施，道路交通安
    全規則第九十四條第三項定有明文。被告騎乘機車，本應注意上述道路交通安全
    規定，依當時路況為上班交通尖峰時刻，又無不能注意之情形，竟疏不加強注意
    為之，因而肇事，致人受傷，被告有過失，甚明；仍不得因告訴人於本案交通參
    與過程中之疏虞而解免其【被告】之過失刑責。又被告騎乘機車之疏虞行為，與
    告訴人之受有傷害間，復具有相當因果關係，本案事證明確，被告過失傷害犯行
    ，足以認定。
三、核被告乙○○所為，係犯刑法第二百八十四條第一項前段過失傷害罪。公訴人認
    係犯同條項後段之過失致重傷害罪嫌一節，經查：刑法上所謂重傷者，係指刑法
    第十條第四項各款情形之傷害，方始當之，如尚未達於毀敗或重大難治或不治之
    情形者，縱令因需較常時期方能治療痊癒者，仍與重傷害者有間，查究告訴人所
    舉臺北縣中和市靜德醫院九十年二月二十三日開具之診斷證明書觀之，告訴人所
    受傷害為左腳部脛骨骨折及左膝部撞擊傷等，仍難謂已達刑法第十條第四項各款
    所定之重傷害情狀，公訴就此，容或誤會，起訴法條，應予變更。另公訴以被告
    騎乘機車行駛至交岔路口，轉彎車應讓直行車先行，並遵守交通號誌之指示行車
    之規定一節，惟查證人丁○○證述：「我在指揮，當時上班時間，告訴人走中和
    中正路往北二高方向，一般上班均會回堵，交通考量，我叫他【指被告】來路口
    待轉，為了路口淨空，我先擋，尚未擋完，被告就先來待轉，當時上二高是綠燈
    ，被告騎機車就先衝，告訴人可能被大型車輛擋住未看到我要擋住他不讓該方向
    先行，被告撞到告訴人左側，當時，先前被告是在連城路等紅燈」（見本院九十
    一年一月二十八日訊問筆錄）等語，以及對照卷附照片觀之，足悉斯時交通情景
    係被告有誤解交通警察之指揮而前行。告訴人行進方向雖為綠燈，然因已經回堵
    ，基於路口淨空考慮，交通警察亦尚未指揮行進，因視線因素，亦係搶先行進後
    ，適為被告所騎乘機車騎至而碰撞，應可確信。因之，本案係交通警察為路口淨
    空措施，被告與告訴人均為搶先行進，忽視交通警察手勢優先原則【道路交通安
    全規則第一百零二條第一款】，應非轉彎車與直行車之關係【同規則第一百零二
    條第一項第六款】，公訴就此，亦係誤會。又被告於犯罪尚未為有偵查犯罪職權
    之公務員發覺前，留於現場，向到場員警自首，有臺北縣警察局偵辦交通事故案
    件涉嫌人是否自首調查表之記載足憑，因認被告係自首主動接受裁判，依刑法第
    六十二條前段規定，應減輕其刑。爰審酌被告騎乘機車，於上班尖峰時間，因致
    他人受有傷害，忽視交通警察指揮手勢之應注意程度，並告訴人甲○○騎乘機車
    ，亦未充分注意車前狀況【同未忽視交通警察指揮手勢】，及尚未與被害人達成
    民事和解，犯罪後態度暨綜合其他一切情狀等，量處如主文所示之刑，並諭知易
    科罰金之折算標準。
據上論斷，應依刑事訴訟法第二百九十九條第一項前段、第三百條，刑法第二百八十
四條第一項前段、第六十二條前段、第四十一條第一項前段，罰金罰鍰提高標準條例
第一條前段、第二條，判決如主文。
本案經檢察官許智評到庭執行職務
中      華      民      國    九  十  一    年    二    月  二  十  七  日
          臺灣板橋地方法院交通法庭
                                            法  官  黎錦福
右正本證明與原本無異。
如不服本判決，應於判決送達後十日內向本院提出上訴狀。
                                            書記官  戴尚榮
中      華      民      國    九  十  一    年    三    月      五      日
附錄本案論罪科刑法條全文：
刑法第二百八十四條
因過失傷害人者，處六月以下有期徒刑、拘役或五百元以下罰金。致重傷者，處一年
以下有期徒刑、拘役或五百元下罰金。
從事業務之人，因業務上之過失傷害人者，處一年以下有期徒刑、拘役或一千元以下
罰金。致重傷者，處三年以下有期徒刑、拘役或二千元以下罰金。
